臺灣高等法院刑事判決　　　　　　　　95年度上訴字第4645號
上　訴　人　臺灣臺北地方法院檢察署檢察官
被　　　告　甲○○
　　　　　　　　　　（現另案於台灣台北監獄執行中）
上列上訴人因被告搶奪案件，不服臺灣臺北地方法院95年度訴字
第1168號，中華民國95年11月15日第一審判決（起訴案號：臺灣
臺北地方法院檢察署95年度偵字第12671號、第14676號；併辦案
號：同署95年度偵字第16470號），提起上訴，本院判決如下：
    主  文
原判決關於甲○○部分撤銷。
甲○○共同連續意圖為自己不法之所有，而搶奪他人之動產，累
犯，處有期徒刑壹年。
    事  實
一、甲○○於民國90年間因違反毒品危害防制條例，經本院判處
    有期徒刑10月確定，又於91年間再因違反毒品危害防制條例
    ，經本院及原審法院分別判處有期徒刑8月、6月確定，嗣經
    裁定定應執行刑為有期徒刑1年10月，於94年1月17日假釋，
    94年3月1日假釋期滿執行完畢。
二、甲○○不知悔改，因缺錢花用，竟與丙○○（原審判處有期
    徒刑2年，上訴本院後，撤回上訴確定）共同基於意圖為自
    己不法所有之概括犯意聯絡，於如附表編號1、2號所示之時
    間，由甲○○騎乘機車搭載丙○○，至如附表編號1、2號所
    示之地點，由甲○○在外把風接應，丙○○進入店內向店家
    佯稱欲購買金飾，俟如附表編號1號所示金文利銀樓老闆娘
    乙○○○、如附表編號2號所示金葉銀樓負責人陳玉絲，取
    出金飾供丙○○挑選後，丙○○即趁其等不備之際，連續搶
    奪如附表編號1、2號所示之金飾，得手後旋即衝出店家，繼
    而搭乘甲○○所騎乘之機車逃逸，並將行搶得來之金飾持往
    其他之銀樓變賣朋分花用。
三、案經臺北市政府警察局大安分局、文山第二分局分別報請臺
    灣臺北地方法院檢察署檢察官偵查起訴。
    理  由
一、訊據被告甲○○矢口否認有附表編號1、2之犯行，辯稱：我
    未參與如附表編號1、2號所示之犯行，亦未有為第一審同案
    被告丙○○把風、接應而共同為搶奪行為云云。
二、經查︰上開事實，業據共犯丙○○迭次於原審供述明確；於
    原審審理時以證人身分結稱被告確於如附表編號1、2號所示
    之時間、地點，由被告騎乘機車在外把風接應而與之共同為
    搶奪犯行（見原審卷(一)第29頁、原審卷(二)第42頁反面、43頁
    ；第68至70頁95年11月1日審判筆錄）；於本院審理時再度
    結稱：「他（指甲○○）參加原審判決附表編號1、2 」、
    「（第1件與第2件如何分工？）他載我去，偷完畢他在外面
    把風及接應。」、「（為何如此確定是編號1與2？）西寧南
    路那一帶只作一件，所以我印象特別清楚。」、「（編號1
    為何肯定與被告一起行搶？）因為這是第1件。」、「被告
    跟我作案只有兩次，就是編號1與2。因為編號6的被害人，
    在偵查中一直說是有人在外接應，我配合被害人說法，所以
    在檢方說被告參與編號6，其實被告沒有參與第6件。」、「
    被告在巷口等，所以監視器照不到被告。」、「第一次分給
    他15000元，第二次分10000元給他。」、「我該分的錢都有
    給他。」（見本院卷第55頁反面、第56頁審判筆錄），且與
    證人即金文利銀樓老闆娘乙○○○、金葉銀樓負責人陳玉絲
    於警詢、原審審理時所證述遭搶奪之情形相符（見95年度偵
    字第14676號偵查卷宗第11至15頁、95年度偵字第12671號偵
    查卷宗第89至90頁、第128至129頁、原審卷(二)第72、77、78
    頁），並有如附表編號1至2號所示之被搶金飾照片列印資料
    、現場照片列印資料等（95年度偵字第12671號偵查卷宗第
    21、92頁、95年度偵字第14676號偵查卷宗第23、24、29 至
    30頁、31頁），在卷可按。共犯丙○○供稱如附表編號1、2
    號所示之搶奪犯行，係其與被告共同為之。證人乙○○○復
    證稱當時確有一姓名年籍不詳之人騎乘機車搭載丙○○離開
    等語，是本院綜合全案卷證，認丙○○此部分犯行確係與被
    告共同為之。至證人陳玉絲雖證稱：丙○○將項鍊帶上脖子
    後，迅速往西寧南路第一銀行巷子逃逸，當時只有見到丙○○一人等語，然案發當時被告係於巷口接應丙○○乙情，業
    據共犯丙○○於本院審理時供述詳實在卷（見本院卷第56頁
    ），此亦正與證人陳玉絲所述上情相符，是自難僅因證人陳
    玉絲當時未及看見等在巷口接應之被告，即遽為被告並未參
    與該案之認定。綜上，本案事證明確，被告所犯上開搶奪犯
    行堪以認定，應予依法論科。
三、按被告行為後，刑法部分條文業於94年1月7日修正，同年2
    月2日經總統令公布，並自95年7月1日起施行。修正後刑法
    第2條第1項規定：「行為後法律有變更者，適用行為時之法
    律。但行為後之法律有利於行為人者，適用最有利於行為人
    之法律。」核被告所為，係犯刑法第325條第1項之搶奪罪。
    被告就如附表編號1、2號所示之搶奪犯行，與丙○○，有犯
    意聯絡及行為分擔，依修正前刑法第28條為共同正犯。修正
    前刑法第56條規定「連續數行為而犯同一罪名者，以一罪論
    。但得加重其刑至2分之1。」，修正後已將該條刪除，亦採
    1罪1罰之原則。是被告先後2次搶奪既遂之犯行，時間緊接
    ，方法相同，所為係觸犯構成要件相同之罪名，顯係基於概
    括犯意反覆為之，為連續犯；應依修正前刑法第56條連續犯
    之規定，論以一罪，並依法加重其刑。又被告有事實欄所載
    之犯罪科刑執行情形，有本院被告全國前案紀錄表在卷可稽
    ，其於5年內再犯本件有期徒刑之罪，應依修正前刑法第47
    條規定論以累犯，並加重其刑；以上並依法遞加之。再附表
    編號2部分，雖未據檢察官起訴，因與附表編號1起訴後經本
    院認定有罪部分，有修正前刑法第56條連續犯之裁判上一罪
    關係，為起訴效力所及，本院自應併予審理。
四、原判決不察，以不能證明被告犯罪而為無罪之諭知，尚有未
    洽，檢察官據此指摘原判決不當，為有理由，應由本院撤銷
    改判。爰審酌被告有如事實欄所載之前科素行，正值青壯卻
    不知進取，因缺錢花用而起意搶奪他人財物之犯罪動機、目
    的、手段、方法、搶奪之次數、對社會治安所生危害，所搶
    奪財物之價值暨犯罪後坦承犯行之態度等一切情狀，量處有
    期徒刑1年，以示懲儆。
五、公訴意旨另以：被告甲○○與丙○○共同基於意圖為自己不
    法所有之概括犯意聯絡，於如附表編號3（即起訴書與原審
    判決附表編號6）所示之時間，由被告甲○○騎乘機車搭載
    丙○○，至如附表編號3號所示之銀樓，由被告甲○○在外
    把風接應，丙○○進入店內向店家佯稱欲購買金飾，待店家
    取出金飾供被告丙○○挑選後，被告丙○○即趁店家不備之
    際，搶奪如附表編號3號所示之金飾，並搭乘被告甲○○騎
    乘之機車逃逸，因認被告甲○○亦涉犯刑法第325條第1項之
    搶奪罪嫌云云。惟查：
（一）按「犯罪事實應依證據認定之，無證據不得認定犯罪事實
      。」、「被告或共犯之自白，不得作為有罪判決之唯一證
      據，仍應調查其他必要之證據，以察其是否與事實相符。
      」，刑事訴訟法第154條第2項、第156條第2項分別定有明
      文。是以，事實之認定，應憑證據，如未能發現相當證據
      ，或證據不足以證明，自不能以推測或擬制之方法，為裁
      判基礎（最高法院40年台上字第86號判例參照）。又認定
      不利於被告之事實，須依積極證據，苟積極證據不足為不
      利於被告事實之認定時，即應為有利被告之認定，更不必
      有何有利之證據，復有最高法院30年上字第816號判例可
      資參考。再認定犯罪事實，所憑之證據，雖不以直接證據
      為限，間接證據亦包括在內，然無論直接或間接證據，其
      為訴訟上之證明，須於通常一般之人均不致於有所懷疑，
      而得確信其為真實之程度者，始得據之為有罪之認定，倘
      其證明尚未達到此1程度，而有合理性懷疑之存在時，即
      無從為有罪之認定，此亦有最高法院76年台上字第4986號
      判例可資參照。
（二）檢察官認被告涉犯前開搶奪犯行，無非以：證人即共同被
      告丙○○之證詞及丙○○指認被告照片之指認單乙張、證
      人楊阿添及丁○○之證詞、被告2人搶奪通寶山銀樓之監
      視器翻拍照片4張及丙○○於95年6月5日出具與金桔銀樓
      之證明書乙張等，為主要依據。
（三）訊據被告堅詞否認有與丙○○共同於前開時、地為搶奪犯
      行，辯稱：其並未於如附表編號3號所示之時、地為丙○○把風，而與其共同為搶奪行為等語。
（四）經查：
  (一)丙○○前於警詢、偵訊及於原審95年6月30日開庭訊問時，
    雖均供陳：其係與被告共同於如附表編號1、3號所示之時、
    地為搶奪犯行云云，惟其嗣於於原審及本院審理時，則更異
    前詞，改口供稱：其其實係與被告共犯如附表編號1、2號所
    示之搶奪犯行，附表編3號所示時、地之搶奪犯行，係其1人
    所為等語。查附表編號1、2號所示之搶奪犯行，確係丙○○
    與被告共同所為等情，雖經本院審認屬實，業如前述，然附
    表編3號所示時、地之搶奪犯行，究否亦係被告與丙○○共
    同所為，則因丙○○先後供述顯有所扞格，而非無疑。
  (二)再證人楊阿添及丁○○，固均證稱丙○○行搶後，確遭另一
    姓名年籍不詳之人以機車搭載離開等語，然證人楊阿添、丁○○均無法確定被告即為其等遭搶時騎乘機車接應丙○○離
    開之人，是其等證言顯不得據為被告確有參與本件搶奪犯行
    之認定。
  (三)至通寶山銀樓之監視器翻拍照片4張及丙○○於95年6月5日
    出具與金桔銀樓之證明書乙張等物，亦均僅足以證明丙○○
    確犯有本件搶奪犯行，而無從據以證明被告有參與本件搶奪
    犯行，是亦不足為被告不利之認定。
  (四)綜上以觀，丙○○之自白既有瑕疵可指，復查無其他積極證
    據足資證明被告確有本件搶奪犯行，本院自難僅憑證人即共
    同被告丙○○之證詞及其指認被告照片之指認單乙張、證人
    楊阿添及丁○○之證詞、通寶山銀樓之監視器翻拍照片4張
    及被告丙○○於95年6月5日出具與金桔銀樓之證明書乙張等
    ，即遽論被告確有本件犯行，是被告此部分犯行即屬不能證
    明。惟因此部分，檢察官認與上揭論罪科刑部分有連續犯之
    關係，屬裁判上之一罪，爰不另為無罪之諭知。
六、至移送併案審理部分（95年度偵字第16470號），與檢察官
    起訴被告涉犯搶奪犯行部分為同一事實，已依法併為審理，
    附此敘明。
據上論斷，應依刑事訴訟法第369條第1項前段、第364條、第299
條第1項前段，刑法第2條第1項前段、第325條第1項、修正前刑
法28條、第56條、第47條，判決如主文。
本案經檢察官許睦坪到庭執行職務。
中　　華　　民　　國　　96　　年　　1 　　月　　24　　日
　　　　　　　　　刑事第十三庭  審判長法　官  曾  德  水
    　　　　　　　　　　　　　　　　　法　官  林  婷  立
　　　　　　　 　 　　　　　　　　　　法　官  王  炳  梁
以上正本證明與原本無異。
如不服本判決，應於收受送達後十日內向本院提出上訴書狀，其
未敘述上訴之理由者並得於提起上訴後十日內向本院補提理由書
（均須按他造當事人之人數附繕本）。
                                      書記官  廖  逸  柔
中　　華　　民　　國　　96　　年　　1 　　月　　24　　日
附表：
┌──┬────┬────┬───┬────┬────┐
│編號│犯罪時間│犯罪地點│被害銀│被搶之財│變賣金飾│
│    │        │        │樓之負│物      │銀樓及所│
│    │        │        │責人  │        │得財物  │
├──┼────┼────┼───┼────┼────┤
│1   │95年5月7│臺北市文│登記負│1點5兩  │臺北縣永│
│    │日15時25│山區景美│責人為│金項鍊1 │和市某銀│
│    │分許    │街9之1號│翁田財│條，市價│樓（起訴│
│    │        │1樓金文 │      │約新臺幣│書誤載為│
│    │        │利銀樓  │      │（下同）│臺北市某│
│    │        │        │      │4萬元   │銀樓，應│
│    │        │        │      │        │予更正）│
│    │        │        │      │        │，得款6 │
│    │        │        │      │        │萬餘元  │
├──┼────┼────┼───┼────┼────┤
│2   │95年5月 │臺北市萬│陳玉絲│1兩7錢2 │臺北市某│
│    │12日18時│華區西寧│      │分金項鍊│銀樓    │
│    │許      │南路153 │      │1條，市 │        │
│    │        │號1樓金 │      │價5萬元 │        │
│    │        │葉銀樓  │      │        │        │
├──┼────┼────┼───┼────┼────┤
│3（ │95年6月 │臺北市大│登記負│1兩6分  │臺北市信│
│即起│5日20時 │安區通化│責人為│8釐及7  │義區崇德│
│訴書│54分許  │街51號通│楊福來│錢3分2  │街46號金│
│及原│        │寶山珠寶│      │釐金項鍊│桔銀樓，│
│審判│        │銀樓有限│      │各1條， │得款2萬2│
│決編│        │公司    │      │市價4萬 │千4百7十│
│號  │        │        │      │5千元   │8元     │
│6)  │        │        │      │        │        │
└──┴────┴────┴───┴────┴────┘
附錄本判決論罪科刑法條全文：
刑法第325條：
意圖為自己或第3人不法之所有，而搶奪他人之動產者，處6月
以上5年以下有期徒刑。
因而致人於死者，處無期徒刑或7年以上有期徒刑，致重傷者，
處3年以上10年年以下有期徒刑。
第1項之未遂犯罰之。
